【裁判字號】    99,台上,7711
【裁判日期】    991209
【裁判案由】    偽造文書
【裁判全文】
最高法院刑事判決            九十九年度台上字第七七一一號
上  訴  人  台灣高等法院檢察署檢察官 
上  訴  人
即  被  告  陳裕華原名陳玉華.
選任辯護人  郭玉健律師
上列上訴人等因被告偽造文書案件，不服台灣高等法院中華民國
九十九年九月三十日第二審更審判決（九十九年度重上更(二)字第
二四號，起訴案號：台灣台北地方法院檢察署九十一年度偵字第
三九九五號），提起上訴，本院判決如下：
    主  文
上訴駁回。
    理  由
按刑事訴訟法第三百七十七條規定，上訴於第三審法院，非以判
決違背法令為理由，不得為之。是提起第三審上訴，應以原判決
違背法令為理由，係屬法定要件。如果上訴理由書狀並未依據卷
內訴訟資料，具體指摘原判決不適用何種法則或如何適用不當，
或所指摘原判決違法情事，顯與法律規定得為第三審上訴理由之
違法情形，不相適合時，均應認其上訴為不合法律上之程式，予
以駁回。本件原判決依憑上訴人即被告陳裕華供稱曾豊鈞退保手
續係其辦理之陳述，證人羅榮隆、曾豊鈞、許雅美之證詞，卷附
勞工保險退保申報表、法務部調查局鑑定通知書及印文鑑定分析
表等證據資料，認被告有其事實欄所載之連續行使偽造私文書犯
行，且敘明被告否認該犯行，辯稱：伊辦理曾豊鈞退保，有先向
羅榮隆求證，且經許雅美當面告知要伊替曾豊鈞辦理退保，申報
表上健長貿易有限公司（下稱健長公司）及羅榮隆印章事前均已
蓋妥，許雅美退保申請非伊所辦云云，為不足採，亦依調查所得
證據，於理由內詳予指駁、說明。因認被告犯行明確，而撤銷第
一審之科刑判決，改判仍依想像競合犯之規定從一重論處被告連
續行使偽造私文書，足以生損害於公眾及他人罪刑，並以被告另
涉犯偽造申請人為健長公司之行動電話業務申請書，向中華電信
股份有限公司台北南區營運處申請行動電話號碼變更，足生損害
於健長公司，所犯刑法第二百十六條、第二百十條、第二百十七
條之偽造私文書部分，認犯罪不能證明，因與有罪部分具有裁判
上一罪關係，爰不另為無罪之諭知，均已詳述所憑之證據及其認
定之理由。檢察官上訴意旨略稱：被告既未受羅榮隆委託，自不
得擅以己意辦理他人行動電話號碼變更，致健長公司及羅榮隆於
民國九十年六月二十一日至二十二日間無法對外聯絡，自已造成
公司業務上之損害或有損害之虞，原判決認不生損害之虞，惟未
說明憑何證據認定，理由不備。事實既認定被告係基於盜用印文
之犯意，理由卻說明被告屬偽造印文犯行，事實與理由前後矛盾
云云；被告上訴意旨略稱：依證人羅榮隆、許雅美所證，健長公
司大小章係由其等所保管，被告無從取得，原判決既認定被告有
取得公司、羅榮隆印章之機會，何須再以轉印方式取得印文，理
由有違經驗及論理法則，羅榮隆前已授權被告處理健長公司事務
，在獲知曾豊鈞有意離職返美，將其勞工保險辦理停保，非屬無
權製作。許雅美退保申報表並非被告所填寫，亦無積極證據證明
申報表係被告利用不知情之成年人所為，遽為被告有罪之認定，
理由不備。健保局對於加退保之異動情形，係於次月方行寄發異
動清冊予投保單位，許雅美於九十年七月十六日所為退保申請，
如非健長公司或許雅美本人所為，何以在健保局函覆異動前，即
知許雅美遭退保而於九十年七月二十七日再度申請加保，原判決
認係被告所為，理由矛盾云云。惟查：犯罪事實之認定，證據之
取捨及其證明力之判斷，乃事實審法院自由判斷之職權，如其取
捨不違背經驗法則與論理法則，即不得指為違法，而據為上訴第
三審之理由。本件原判決綜合全案證據資料，而為被告上揭犯罪
之認定，事實已載明被告係利用與健長公司共用辦公室有取得「
健長貿易有限公司」、「羅榮隆」印文之機會，以透過媒介物轉
印方式，盜用印文，並未認定被告係利用機會盜用印章，理由並
援引法務部調查局印文鑑定分析表說明，曾豊鈞、許雅美之勞工
保險退保申報表上之健長公司及羅榮隆之印文，均係轉印自健長
公司、羅榮隆印章所蓋出之印文明確，被告亦自承曾豊鈞勞工保
險退保申報為其所為，曾豊鈞、許雅美均未向羅榮隆辭職，曾豊
鈞亦未向許雅美及被告表示其已辭職，羅榮隆亦未辭退曾豊鈞、
許雅美，均據證人羅榮隆、曾豊鈞、許雅美於偵查、原審中證述
綦詳，健長公司員工之加退保係由許雅美處理，被告並無權辦理
曾豊鈞之退保事宜甚明。復認定許雅美退保申報表內容雖非被告
所填寫，惟因辦理許雅美退保手法與被告辦理曾豊鈞退保之轉印
手法相同，顯係被告利用不知情之不詳姓名、年籍之成年人所偽
填，理由亦無欠備。而許雅美第二次辦理加保，係被告擅自替許
雅美退保後再行辦理，並非健長公司或許雅美所為，亦無違經驗
及論理法則，被告上訴意旨所稱對於投保單位加退保異動情形，
健保局或勞保局均係於次月方行寄發，核與原判決所認定理由無
涉，此部分上訴非依據卷內資料加以指摘。而被告於獲知健長公
司0000000000號行動電話因通訊不良，羅榮隆有意更
換門號，而為其辦理門號變更，既不違反羅榮隆之本意，自不足
生損害之虞，認不能證明被告更換門號部分犯罪，而為不另為無
罪之諭知，亦難認有理由不備之違法。所為論斷與說明，核無採
證違法或與客觀存在之經驗及論理法則相違之情形，且屬事實審
法院取捨證據職權之適法行使，尚難漫指為違法。原判決理由說
明被告「偽造印文」之行為為偽造私文書之部分行為（見原判決
第八頁倒數第八行），雖有錯誤，惟顯屬文字上之誤繕，由原審
法院裁定更正即可，對於判決顯然並無影響，自不得資為合法之
第三審上訴理由。上訴意旨，就原審依職權採證認事之適法行使
，或就原判決已說明事項，專憑己見，泛指為違法，或與判決本
旨無關之枝節問題為事實之爭辯，俱非適法之第三審上訴理由。
應認其等上訴不合法律上之程式，予以駁回。
據上論結，應依刑事訴訟法第三百九十五條前段，判決如主文。
中    華    民    國  九十九  年   十二   月    九    日
                      最高法院刑事第十庭
                          審判長法官  石  木  欽  
                                法官  洪  佳  濱  
                                法官  韓  金  秀  
                                法官  段  景  榕  
                                法官  周  煙  平  
本件正本證明與原本無異
                                      書  記  官  
中    華    民    國  九十九  年   十二   月   十六   日
                                                      v

司法院資訊處製作；財團法人民間司法改革基金會備份。
